臺灣臺北地方法院民事裁定　　　　　　　 95年度抗字第303號
抗　告　人　任　順律師即大能股份有限公司之破產管理人
　　　　　　王以國律師即大能股份有限公司之破產管理人
　　　　　　萬建樺律師即大能股份有限公司之破產管理人
相　對　人　兆豐票券金融股份有限公司
法定代理人　甲○○
上列當事人間拍賣抵押物事件，抗告人對於民國95年4 月24日本
院所為之95年度拍字第199 號裁定提起抗告，本院裁定如下：
    主  文
抗告駁回。
抗告程序費用新台幣壹仟元由抗告人負擔。
    理  由
一、相對人原名為中興票券金融股份有限公司，嗣更名為兆豐票
    券金融股份有限公司，有公司變更登記表在卷可稽，合先敘
    明。
二、又本件由大能股份有限公司提起抗告後，該公司嗣經本院於
    民國95年9 月28日宣告破產，並選任任順律師、王以國律師
    、萬建樺律師為破產管理人，本院則在96年1 月23日依職權
    命上開破產管理人承受並續行非訟程序，亦予指明。
三、按抵押權人於債權已屆清償期而未受清償者，得聲請法院拍
    賣抵押物，就其賣得價金而受清償，民法第873 條第1 項定
    有明文。又抵押權人依上開法條之規定，聲請法院裁定及抗
    告法院之裁定，僅依非訟事件程序，以審查拍賣抵押物許可
    與否，並無確定實體上法律關係存否之效力，如抵押人就債
    務之存否有爭執時，應由抵押人提起確認之訴，以資解決。
四、本件相對人主張：大能股份有限公司以如原裁定附表所示之
    不動產設定本金最高限額抵押權予相對人，以擔保其對相對
    人所負因發行商業本票所生債務之清償；大能股份有限公司
    並於73、74年間委任相對人保證發行商業本票16張，面額共
    計新台幣3,780 萬元，詎到期日提示竟未獲付款，屢經催討
    未果，爰聲請裁定許可拍賣抵押物等情，已據提出抵押權設
    定契約書、他項權利證明書、土地及建物登記謄本、商業本
    票影本為證。債務人大能股份有限公司對於相對人所述債權
    額並不爭執（見原審卷第49頁），是以，原裁定據此准許相
    對人之聲請，即無不合。
五、抗告意旨雖略以：大能股份有限公司業經本院以74年度整字
    第6 號民事裁定准予重整在案，而相對人據以聲請拍賣抵押
    物之債權，係在重整裁定前所成立，依公司法第296 條第1
    項規定，相對人除依重整程序外，不得行使權利；又本院雖
    嗣於94年7 月28日裁定終止重整，惟該終止重整之裁定尚在
    抗告中而未確定，為此提起抗告，求為廢棄原裁定等語。
六、按裁定重整後，公司之破產、和解、強制執行及因財產關係
    所生之訴訟等程序，當然停止，公司法第294 條定有明文。
    所謂因財產關係所生之訴訟等程序，係指重整債權有關之程
    序而言，應包括非訟程序在內。依公司法第296 條第1 項規
    定，對公司之債權，在重整裁定前成立者，為重整債權，各
    該債權，非依重整程序，均不得行使權利；即所有重整債權
    人均應受此拘束。又前開當然停止之效力，於重整程序經法
    院裁定終止，其停止原因當然消滅，此觀公司法第308 條第
    1 款規定自明（最高法院91年度台上字第1121號判決意旨參
    照）。經查，本院所為終止大能股份有限公司重整之裁定，
    雖於本院95年4 月24日作成95年度拍字第199 號裁定時，尚
    未確定，惟前開終止重整之裁定業經臺灣高等法院95年度非
    抗字第21號裁定駁回大能股份有限公司之抗告確定在案，此
    經本院依職權調閱本院94年度整抗字第1 號、臺灣高等法院
    95年度非抗字第21號終止重整事件卷宗，查核屬實。則大能
    股份有限公司重整程序既經裁定終止確定，其訴訟程序停止
    原因當然消滅，所有因財產關係所生之訴訟程序自得繼續進
    行，揆諸前揭說明，本院准許相對人所為拍賣抵押物之聲請
    ，並無不合。
七、次查，大能股份有限公司另經本院於95年9 月28日宣告破產
    ，有本院74年度整字第6 號民事裁定在卷可稽，亦經本院調
    閱該事件卷宗，核閱綦詳。依破產法第98條規定：「對於破
    產人之債權，在破產宣告前成立者，為破產債權，但有別除
    權者，不在此限。」，又按，「在破產宣告前，對於債務人
    之財產有質權、抵押權或留置權者，就其財產有別除權。有
    別除權之債權人，不依破產程序而行使其權利」，為破產法
    第108 條所明定。卷查，相對人係在73年11月17日登記取得
    抵押權，有土地及建物登記謄本附卷足佐（見原審卷第28至
    46頁），屬於前述在破產宣告前對於債務人大能股份有限公
    司之財產有抵押權、就該公司財產有別除權之情形，故得不
    依破產程序行使權利，本院在相對人實行抵押權時，依民法
    第873 條第1 項規定為許可強制執行之裁定，自不受前述破
    產程序之影響。
八、從而，原裁定准許相對人拍賣抵押物之聲請，於法尚無不合
    ，抗告人執此提起抗告，為無理由，應予駁回。
九、據上論結，本件抗告為無理由，依非訟事件法第46條、第21
    條第2 項，民事訴訟法第495 條之1 第1 項、第449 條第1
    項、第78條，裁定如主文。
中　　華　　民　　國　　96　　年　　3 　　月　　1 　　日
                  民事第三庭  審判長法  官  吳光釗
                                    法  官  管靜怡
                                    法　官　賴錦華
以上正本係照原本作成。
得於十日內以違背法令為理由，委任律師為訴訟代理人，向本院
提出再抗告，而後始可再抗告於最高法院（對於費用之裁定，不
得獨立聲明不服）。
中　　華　　民　　國　　96　　年　　3 　　月　　1 　　日
                                    書記官  林桂玉
